【裁判字號】    97,上易,1294
【裁判日期】    970827
【裁判案由】    妨害自由
【裁判全文】
臺灣高等法院臺中分院刑事判決        97年度上易字第1294號
上  訴  人  臺灣苗栗地方法院檢察署檢察官
被      告  丙○○
                      703巷1弄37號（送達地）
選任辯護人  蔡鎮隆律師
上列上訴人因被告妨害自由案件，不服臺灣苗栗地方法院96年度
易字第898號中華民國97年6月10日第一審判決（起訴案號：臺灣
苗栗地方法院檢察署95年度偵字第2344號、96年度偵續字第11號
），提起上訴，本院判決如下：
    主  文
上訴駁回。
    理  由
一、本案經本院審理結果，認第一審判決認事用法並無不當，應
    予維持，並引用第一審判決書記載之證據及理由（如附件）
    。
二、檢察官上訴意旨略以：（一）被告擅自非法於系爭土地外聯
    既成巷道上，設置紅色鐵門路障一扇，致妨害告訴人甲○○
    ○、乙○○人車之通行權利，堪認被告確有妨害告訴人等通
    行之犯意及行為甚明。（二）原審援引苗栗縣政府94年4月1
    8日府建用字第0940042798號函，並未依法調閱該聲請案之
    全部內容資料，故不知告訴人於聲請案中曾檢附空照圖等資
    料，並經由相關人員到場會勘，才作成會議記錄，明顯違反
    證據採證原則。（三）又於具有公用地役關係存在之土地上
    ，土地所有人就該所有權之行使，亦應受到限制，更不容私
    人在該道路上起造任何建築物，妨害交通，乃被告竟設立鐵
    門阻攔，使告訴人無法自由出入，客觀上係以更甚於不法腕
    力之物理力使他人無法行使權利等語。
三、經查：
（一）被告辯稱系爭469地號土地雖係伊所有，惟現在由其弟弟
      詹更奇經營民宿及餐廳，並沒有要詹更奇鎖上鐵門，該土
      地如何使用，均是由詹更奇自行決定等語。核與證人詹更
      奇於偵查中證述：民宿及餐廳係伊在經營，被告沒有在管
      理，也沒有住那裡等語相符。且鐵門之設置，並非妨害通
      行之充分條件，必須另有關閉鐵門之行為，方能達阻礙通
      行之目的，此觀卷附之現場照片自明（鐵門基柱設置係在
      該通道之兩旁，並非在通道上，倘不關閉鐵門，對於通行
      並無阻礙）。本件檢察官並未提出積極證據證明被告有實
      際參與經營民宿及餐廳，或指示詹更奇鎖上鐵門禁止告訴
      人通行之情事，以供本院審酌，尚難認該關閉鐵門阻礙通
      行之行為，係被告所為。亦不得以該鐵門於10餘年前之設
      置與被告有關，即認定被告應就嗣後關閉鐵門阻礙通行之
      行為負責。
（二）本件既無法認定被告有實際參與經營民宿及餐廳，或指示
      詹更奇鎖上鐵門禁止告訴人通行之情事，即尚難認被告為
      實行或實際關上鐵門者，則上訴意旨二、（二）所示之上
      訴理由，縱為實在（即系爭道路為既成巷道），亦不足證
      明被告應成立本件犯罪。
四、綜前所述，本件既無法證明被告有任何關閉鐵門阻礙告訴人
    通行之行為，則本件即無從令被告負刑法第304條強制罪之
    罪責，本件自應為被告無罪之諭知。
五、依前所述，檢察官猶執前詞提起本件上訴，為無理由，應駁
    回其上訴。
據上論斷，應依刑事訴訟法第373條、第368條，判決如主文。
本案經檢察官丁○○到庭執行職務。
中    華    民    國    97    年    8    月    27     日
            刑事第十一庭  審判長法  官  陳  朱  貴
                                法  官  胡  文  傑
                                法  官  何  志  通
上列正本證明與原本無異。
不得上訴。
                                書記官  高  麗  淇
中    華    民    國    97    年    8    月    27     日


司法院資訊處製作；財團法人民間司法改革基金會備份。
